臺灣臺南地方法院民事裁定　九十三年度小上字第一三號
　　上　訴　人　乙○○
　　被上訴人　　甲○○
右當事人間請求返還定金事件，上訴人對於中華民國九十二年十一月二十五日本院臺
南簡易庭第一審判決（九十二年度南小字第二００三號）提起上訴，本院裁定如左：
    主　　文
上訴駁回。
第二審訴訟費用由上訴人負擔。
    理    由
一、按關於請求給付金錢或其他代替物或有價證券之訴訟，其標的金額或價額在新台
    幣（下同）十萬元以下者，適用小額程序；對於小額程序之第一審裁判之上訴或
    抗告，非以其違背法令為理由，不得為之；再上訴狀內應記載上訴理由，表明下
    列各款事項：一、原判決所違背之法令及具體內容。二、依訴訟資料可認為原判
    決有違背法令之具體事實，民事訴訟法第四百三十六條之八第一項、同條之二十
    四第二項、同條之二十五分別定有明文。又依同法第四百三十六條之三十二準用
    同法第四百六十八條、第四百六十九條第一款至第五款之規定，判決不適用法規
    或適用不當者，為違背法令，而判決有同法第四百六十九條第一款至第五款情形
    之一者，為當然違背法令。是當事人對於小額程序之第一審判決提起上訴，如依
    民事訴訟法第四百六十八條規定，以第一審判決有不適用法規或適用法規不當為
    理由時，其上訴狀或理由書應有具體之指摘，並揭示該法規之條項或其內容，若
    係成文法以外之法則，應揭示該法則之旨趣，倘為司法院解釋或最高法院之判例
    ，則應揭示該判解之字號或其內容，如以民事訴訟法第四百六十九條第一款至第
    五款所列情形為理由時，其上訴狀或理由書，應揭示合於該條款之事實，上訴狀
    或理由書如未依此項方法表明，或其所表明者，顯與上開法條規定之情形不相合
    時，即難認為已對第一審判決之違背法令有具體之指摘，其上訴自難認為合法。
二、本件上訴意旨略以：上訴人之妻即訴外人蘇淑珠所有門牌號碼台南市○○街二二
    二巷一號房屋，經本院執行處拍賣，由被上訴人之妻即訴外人蘇阿蘭承買，經上
    訴人與被上訴人於民國九十一年十二月十日協議訂立買賣契約，由上訴人買回，
    上訴人並當場給付定金五萬元，嗣被上訴人不願出售，上開房屋即於九十二年四
    月七日由執行法院執行點交予被上訴人完畢，惟被上訴人收受之定金不願返還予
    上訴人，經上訴人提起訴訟請求，原審於九十二年十一月二十五日以九十二年度
    南小字第二００三號判決駁回上訴人之請求，而原審判決理由謂上訴人欲向被上
    訴人買回上開房屋，所給付之定金五萬元，因上訴人之遲誤給付買賣房屋價款，
    因可歸責於上訴人之事由，定金不得返還，因而駁回上訴人之請求，惟上訴人欲
    買回上開房屋，而與被上訴人訂約，房屋價款係由代書向銀行貸款付清，不足部
    分再由上訴人付給，然被上訴人僱請之代書一再遲延辦理，恰巧上訴人之父親死
    亡，正辦理喪事時，法院定期點交，經商討亦無效果，遲延部分並非上訴人責任
    ，被上訴人係專向法院標買房屋獲取利益，其標買上訴人之妻房屋時，係為了賺
    錢，上訴人同意加價三、四十萬元，被上訴人獲利深切，仍一再請求點交，威迫
    上訴人，使軟弱之人無法伸張正義，原審未詳查，因而駁回上訴人之訴，其認事
    用法顯有違誤等語。
三、經查：
（一）本件請求給付之訴訟標的金額為五萬元，揆諸前開規定，應適用小額程序，合
      先敘明。
（二）對於小額程序第一審判決之上訴，非以其判決違背法令為理由，不得為之。本
      件上訴人對於第一審判決提起上訴，雖具狀記載上訴理由，惟未表明原判決所
      違背之法令及其具體內容，暨依訴訟資料可認原判決有違背法令之具體事實，
      核與前揭上訴程式已有未合。再依上訴人上訴狀所載之前開上訴理由可知，上
      訴人之爭執要點在於兩造間就門牌號碼台南市○○街二二二巷一號房屋訂立之
      買賣契約，兩造於訂約當時上訴人所交付予被上訴人之定金五萬元，是否因可
      歸責於上訴人之事由，致買賣契約不能履行，上訴人不得請求返還等情，惟此
      乃事實認定問題，關於此項事實之認定，係屬原審之事實認定職權，自無違背
      法令可言。另外，原判決以兩造於九十一年十二月十日訂立買賣契約，由上訴
      人以價金三百四十萬元向被上訴人買回上開房屋，上訴人並支付五萬元以為定
      金，嗣因上訴人未能依約於付款時間將約定之價款給付被上訴人，而認上開買
      賣契約係可歸責於付定金之當事人即上訴人之事由，不能按期付款而不能履行
      上開買賣契約，依據民法第二百四十九條第二款規定，判決駁回上訴人於原審
      之請求，均有收據、本院執行處函、身分證影本各一紙及原審九十二年十月十
      四日調解程序筆錄、九十二年十一月十一日言詞辯論筆錄在原審卷可證，要難
      認原審判決有何違背法令之情形。從而，上訴人既未具體指摘原判決有何違背
      法令之事由，而原判決亦無不適用法規、適用法規不當，或有民事訴訟法第四
      百六十九條第一款至第五款所列違背法令之情形，揆諸首揭說明，上訴人之上
      訴自難認為合法，應予駁回。
四、據上論結，本件上訴為不合法，依民事訴訟法第四百三十六條之二十四第二項、
    第四百三十六條之三十二第二項、第四百四十四條第一項前段、第九十五條、第
    七十八條，裁定如主文。
中　　　華　　　民　　　國　　九十三　　年　　　三　　　月　　　十一　　日
                              臺灣臺南地方法院民事第二庭
~B審判長法　官　蔡美美
~B　　　法　官　張季芬
~B　　　法　官　陳杰正
右正本係照原本做成。
本件不得抗告。
中　　　華　　　民　　　國　　九十三　　年　　　三　　　月　　　十一　　日
~B　法院書記官　鄭佩玉
